【裁判字號】    88,訴,470
【裁判日期】    890214
【裁判案由】    損害賠償
【裁判全文】
臺灣高雄地方法院民事判決  八十八年度訴字第四七○號
    原      告  甲○○○
    被      告  乙○○
右當事人間損害賠償事件，本院判決如左：
    主    文
被告應給付原告新臺幣壹佰玖拾陸萬貳仟元，及自民國八十七年五月十九日起至清償
日止，按週年利率百分之五計算之利息。
訴訟費用由被告負擔。
本判決於原告以新臺幣陸拾伍萬肆仟元為被告供擔保後，得假執行。
    事    實
甲、原告方面：
一、聲明：如主文所示，並陳明願供擔保請准宣告假執行。
二、陳述：
    被告乙○○於民國八十五年十二月間，以投標中國石油股份有限公司廢水處理工
    程急需押標金為由，向原告借款新臺幣（下同）三百六十萬元，言明一個月後償
    還，原告誤以為真，乃如數貸與交付；詎被告竟將該筆款項全數交由第三人吳武
    郎操作國際外匯買賣，嗣吳武郎先於八十六年二月間交還原告美金二萬八千元，
    再於同年十月間依吳武郎與被告間和解契約之約定，交還一百二十萬元後，被告
    又藉口吳武郎所交還之款項係其返還原告之款項，而拒絕再返還原告任何款項，
    且將吳武郎交付被告轉交原告之十六萬二千元扣留，被告已經臺灣高雄地方法院
    刑事庭判決觸犯詐欺罪名成立，原告爰依民法侵權行為之規定請求被告賠償詐騙
    所得一百八十萬元，以及被告扣留之款項十六萬二千元，共計一百九十六萬二千
    元。
三、證據：提出切結書、和解書。
乙、被告方面：
    被告未於言詞辯論其日到場，據其提出書狀所為之聲明及陳述如左：
一、聲明：駁回原告之訴。
二、陳述：
（一）被告確於八十五年十二月間與吳武郎共同向原告借款三百六十萬元，經原告交
      付美金十三萬元，由吳武郎保管使用；然被告並未詐騙原告，原告當時知悉被
      告欲將該款項用於國外期貨交易，被告並開立六百三十九萬元之本票一紙交付
      原告，係因吳武郎投資虧本，始無法返還。
（二）兩造曾於八十六年十月間成立和解契約，雙方同意由吳武郎交付原告一百二十
      萬元及美金二萬八千元後，原告即不再為其他金錢上請求；且吳武郎亦於八十
      六年七月三十一日交付原告一百八十萬元，共計原告已取回三百七十餘萬元，
      故本件債務應已清償完畢，被告並無詐騙情事。
（三）原告業將債權憑證及被告所簽發之六百三十九萬元本票返還被告，足見本件債
      務業已消滅。
三、證據：提出本票、和解書、切結書、本院八十六年票字第四０四０號民事裁定、
    支票。
丙、本院依職權調閱本院八十七年度易字第二一五八號、臺灣高等法院高雄分院八十
    八年度上易字第四五九號詐欺案卷宗。
    理    由
甲、程序部分：
    本件被告未於言詞辯論期日到場，亦無民事訴訟法第三百八十六條所列各款情形
    ，爰准原告之聲請，由其一造辯論而為判決。
乙、實體部分：
一、本件原告主張被告於八十五年十二月間，以投標中國石油股份有限公司廢水處理
    工程急需押標金為由，向其借款三百六十萬元，言明一個月後償還，原告誤以為
    真，乃如數貸與交付；詎被告竟將該筆款項全數交由第三人吳武郎操作國際外匯
    買賣，嗣吳武郎先於八十六年二月間交還原告美金二萬八千元，再於同年十月間
    依吳武郎與被告間和解契約之約定，交還一百二十萬元後，被告又藉口吳武郎所
    交還之款項係其返還原告之款項，而拒絕再返還原告任何款項，且將吳武郎交付
    被告轉交原告之十六萬二千元扣留，被告已經臺灣高雄地方法院刑事庭判決觸犯
    詐欺罪名成立，原告爰依民法侵權行為之規定請求被告賠償詐騙所得一百八十萬
    元，以及被告扣留之款項十六萬二千元，共計一百九十六萬二千元。
    被告則以並未詐騙原告，原告當時知悉被告欲將該款項用於國外期貨交易，被告
    並開立六百三十九萬元之本票一紙交付原告，係因吳武郎投資虧本，始無法返還
    ；兩造曾於八十六年十月間成立和解契約，雙方同意由吳武郎交付原告一百二十
    萬元及美金二萬八千元後，原告即不再為其他金錢上請求，且吳武郎亦於八十六
    年七月三十一日交付原告一百八十萬元，原告業將債權憑證及被告所簽發之六百
    三十九萬元本票返還被告，故本件債務應已清償完畢，被告並無詐騙情事等語，
    資為抗辯。
二、原告主張被告於八十五年十二月間，以投標中國石油股份有限公司廢水處理工程
    急需押標金為由，向其借款三百六十萬元，言明一個月後償還，原告誤以為真，
    如數貸與交付，但被告將該筆款項全數交由第三人吳武郎操作國際外匯買賣，嗣
    吳武郎先於八十六年二月間交還原告美金二萬八千元，再於同年十月間依吳武郎
    與被告間和解契約之約定，交還一百二十萬元後，被告竟以吳武郎所交還之款項
    係其返還原告之款項為由，拒絕再返還原告任何款項，且將吳武郎交付被告轉交
    原告之十六萬二千元扣留，被告已經臺灣高雄地方法院刑事庭判決觸犯詐欺罪名
    成立之事實，業據提出切結書、和解書為證，核屬相符，並經本院職權調閱本院
    八十七年度易字第二一五八號、臺灣高等法院高雄分院八十八年度上易字第四五
    九號詐欺案卷宗審核屬實，且為被告所不爭，應堪信為真實。
三、被告雖辯稱並未詐騙原告，原告當時知悉被告欲將該款項用於國外期貨交易，被
    告並開立六百三十九萬元之本票一紙交付原告，係因吳武郎投資虧本，始無法返
    還，兩造曾於八十六年十月間成立和解契約，雙方同意由吳武郎交付原告一百二
    十萬元及美金二萬八千元後，原告即不再為其他金錢上請求，且吳武郎亦於八十
    六年七月三十一日交付原告一百八十萬元，原告業將債權憑證及被告所簽發之六
    百三十九萬元本票返還被告，故本件債務已清償完畢，被告並無詐騙情事云云，
    並提出本票、和解書、切結書、本院八十六年票字第四０四０號民事裁定、支票
    為證。然查，被告所簽立之切結書上，確載係為「投標中國石油股份有限公司廢
    水處理工程」而向原告借款，並非投資操作國際外匯買賣或期貨交易，有該切結
    書附卷可稽；被告所提二紙和解書，其中一紙係被告與吳武郎所簽訂，另一紙則
    為原告與吳武郎所簽訂，被告與吳武郎所簽訂之和解書係約定該二人同意終止國
    際外匯操作買賣合夥契約，由吳武郎直接給付原告一百二十萬元、美金二萬八千
    元，以及之前吳武郎已交付被告之十六萬二千元後，被告不再對吳武郎為其他金
    錢上請求，原告僅表示同意返還被告六百萬元之債權憑證，並非兩造間成立和解
    契約；原告與吳武郎簽訂之和解書則係約定原告同意吳武郎以清償一百八十萬元
    加上之前吳武郎已交付被告之十六萬二千元為已足，亦非兩造間成立之和解，與
    被告無涉，此亦有該二份和解書在卷可資佐憑；參諸吳武郎所清償之一百九十六
    萬二千元，約為本件債務之半數，其中吳武郎所交付、應轉交原告之十六萬二千
    元，被告亦無意交付原告，此為被告所自承，是被告所借款項俱未清償，殆無疑
    義，被告上開所辯，要不足採。
四、按因故意或過失，不法侵害他人之權利者，負損害賠償責任；故意以背於善良風
    俗之方法，加損害於他人者，亦同，民法第一百八十四條第一項前段定有明文。
    本件被告以投標中國石油股份有限公司廢水處理工程急需押標金為由，向原告借
    款，言明一個月後償還，但卻將該筆款項全數交由第三人吳武郎操作國際外匯買
    賣，嗣後並藉口吳武郎所交還之款項係其返還原告之款項，拒絕再返還原告任何
    款項，並扣留吳武郎所交付、應轉交原告之十六萬二千元，被告經本院刑事庭以
    八十七年度易字第二一五八號、臺灣高等法院高雄分院刑事庭以八十八年度上易
    字第四五九號判決觸犯詐欺罪名確定，前已述及，故被告故意以背於善良風俗之
    方法加損害於原告，致原告受有損害，應堪認定。原告依據首揭規定，請求被告
    賠償其所受損害，及自起訴狀繕本送達被告之翌日即八十七年五月十九日起至清
    償日止，按週年利率百分之五計算之利息，自有理由。惟本件原告所受損害，當
    指因被告之詐欺行為，整體財產所受減損而言，而原告整體財產之減損，除初始
    所受詐欺金額之半數一百八十萬元外，另包括被告藉口已和解而扣留之款項十六
    萬二千元，共計一百九十六萬二千元；從而，原告依據侵權行為之法律關係，請
    求被告給付一百九十六萬二千元，以及自八十七年五月十九日起至清償日止，按
    週年利率百分之五計算之利息，即屬正當，應予准許。
五、原告陳明願供擔保，聲請宣告假執行，核無不合，爰酌定相當擔保金額准許之。
六、據上論結，本件原告之訴有理由，依民事訴訟法第三百八十五條第一項前段、第
    七十八條、第三百九十條第二項判決如主文。
中      華      民      國    八十九    年      二      月     十四     日
                              臺灣高雄地方法院民事第二庭
~B法      官  洪文慧
右為正本係照原本作成。
如不服本判決，應於送達後廿日內，向本院提出上訴狀並表明上訴理由，如於本判
決宣示後送達前提起上訴者，應於判決送達後十日內補提上訴理由書（須附繕本）。
中      華      民      國    八十九    年      二      月     十四     日
~B法院書記官  黃玉珠


司法院資訊處製作；財團法人民間司法改革基金會備份。
